【裁判字號】    98,消債清,37
【裁判日期】    990226
【裁判案由】    清算事件
【裁判全文】
臺灣臺南地方法院民事裁定            98年度消債清字第37號
聲  請  人
即  債務人  甲○○
訴訟代理人  莊信泰  律師
上列當事人聲請消費者債務清理事件，本院裁定如下：
    主    文
聲請人甲○○自民國九十九年二月二十六日十七時起開始清算程
序，並命司法事務官進行本件清算程序。
    理    由
一、按債務人不能清償債務或有不能清償之虞，得依本條例所定
    更生或清算程序，清理其債務。債務人於法院裁定開始更生
    程序或許可和解或宣告破產前，得向法院聲請清算。法院開
    始清算程序之裁定，應載明其年、月、日、時，並即時發生
    效力，消費者債務清理條例第3條、第80條、第83條第1項分
    別定有明文。
二、本件聲請意旨略以：聲請人即債務人甲○○與其配偶朱冠歷
    二人以撿拾破銅爛鐵、廢紙等資源回收為業，收入低微且極
    不穩定，三餐僅得以溫飽，96年4、5月起因做資源回收，堆
    積如山被鄰居檢舉，無法繼續做，無收入極為困窘，以致無
    法清償；雖育有二子朱俊錡、朱國雄及一女朱雅嵐，然長子
    朱俊錡結婚後租屋在外居住且有助學貸款及卡債，現每月遭
    債權銀行扣款，生活僅能維持其一家之用，而次子朱國雄月
    收入亦不穩定，女兒朱雅嵐已出嫁，均無法提供聲請人生活
    費；聲請人現寄住於朋友提供之簡陋房屋內，水、電費還是
    由朋友代繳，且名下無任何財產，因老公中風，無法外出打
    工及貼補家用，為維持生活貼補家用不得已而借款，致積欠
    債務總額達新台幣1,036,023 元，又因無法負擔債權銀行所
    提之任何還款條件而協商意願低落，因此協商不成立。聲請
    人僅係一般消費者，未曾從事營業，復未經法院裁定開始更
    生程序或許可和解或宣告破產，爰向本院聲請清算等語。
三、聲請人前揭主張，業據提出債權人清冊、財產及收入狀況說
    明書、財政部台灣省南區國稅局95、96及97年度綜合所得稅
    各類所得資料清單、財政部台灣省南區國稅局財產歸屬資料
    清單、財團法人金融聯合徵信中心當事人查詢個人資料（信
    用報告）回覆書等件為憑，並經本院依職權調閱勞保局及稅
    務機關電子閘門資料查明屬實，堪認聲請人確已達不能清償
    債務之程度。
四、按債務人對於金融機構因消費借貸、自用住宅借款、信用卡
    或現金卡契約而負債務，在聲請更生或清算前，應提出債權
    人清冊，以書面向最大債權金融機構請求協商債務清償方案
    ，並表明共同協商之意旨，消費者債務清理條例第151條第1
    項定有明文。聲請人主張其曾於97年間向最大債權金融機構
    安泰商業銀行申請債務協商，惟協商不成立，業據提出前置
    協商不成立通知書為證，自堪信為真實。
五、綜上所述，聲請人既有不能清償債務之情事，自應允其於消
    費者債務清理條例施行後，選擇以清算型之清算程序清理其
    債務，藉以妥適調整債務人與債權人及其他利害關係人間之
    權利義務關係，保障債權人獲得公平受償，並謀求債務人經
    濟生活之重建復甦機會。此外，本件又查無消費者債務清理
    條例第6條第3項、第8條或第82條第2項所定駁回清算聲請之
    事由存在，則聲請人聲請清算，應屬有據，並由本院命司法
    事務官進行本件清算程序，爰裁定如主文。
中    華    民    國    99    年     2    月    26    日
                          臺灣臺南地方法院民事第三庭
                                法  官  高俊珊
上為正本，係照原本作成。
本裁定不得抗告。
本裁定已於99年2月26日下午5時公告。
中    華    民    國    99    年     2    月    26    日
                                書記官  陳著振

司法院資訊處製作；財團法人民間司法改革基金會備份。
